臺灣士林地方法院交通事件裁定　　　　 96年度交聲字第283號
原處分機關　臺北市交通事件裁決所
異　議　人
即受處分人　甲○○
上列異議人即受處分人因違反道路交通管理處罰條例案件，對於
臺北市交通事件裁決所中華民國96年3 月14日所為之處分（原處
分案號：北市裁二字第裁22-Z00000000號）聲明異議，本院裁定
如下：
    主  文
異議駁回。
    理  由
一、按汽車行駛於高速公路、快速公路或設站管制之道路，不遵
    使用限制、禁止、行車管制及管理事項之管制規則而有行車
    速度超過規定之最高速限或低於規定之最低速限之行為者，
    處汽車駕駛人新臺幣（下同）3 千元以上6 千元以下罰鍰，
    並記違規點數1 點，道路交通管理處罰條例第33條第1 項第
    1 款及第63條第1 項第1 款分別定有明文。又按汽車駕駛人
    ，於駕駛執照吊扣期間駕駛小型車或機器腳踏車，處6 千元
    以上1 萬2 千元以下罰鍰，並吊銷其駕駛執照，1 年內不得
    考領駕駛執照，道路交通管理處罰條例第21條第1 項第5 款
    、第4 項、第67條第3 項亦分別定有明文。
二、原處分意旨略以：本件異議人即受處分人甲○○於民國96
    年1 月16日14時19分許，駕駛車號6B-7076 號自用小客車（
    登記所有人：佳成公司），行經國道3 號高速公路南下
    346.9 公里處，為警測得行車速度達每小時153 公里，超過
    該路段之規定速限每小時110 公里，經警攔停盤查後同時查
    獲異議人於駕駛執照吊扣期間駕車，因而掣單舉發「汽車行
    駛高速公路速度超過規定最高速限」、「駕駛執照吊扣期間
    駕駛小行車」之交通違規，爰依道路交通管理處罰條例第33
    條第1 項第1 款、第21條第1 項第5 款之規定，分別裁處罰
    鍰5 千元及9 千元，並分別依同條例第63條第1 項第1 款之
    規定記違規點數1 點（違規超速部分）及同條例第21條第4
    項、第67條第3 項（原處分漏引該條項）之規定吊銷駕駛執
    照1 年（駕照吊扣期間駕車部分）。
三、聲明異議意旨略以：舉發當日伊與友人自台北南下高雄洽公
    ，途中因友人腹部不適無法繼續開車，遂將車停於路肩欲找
    地方如廁，惟因該處車流量大且無法如廁，故伊友人要求伊
    駕車另尋他處，雖伊之駕駛執照遭吊扣，然因彼時情況緊急
    ，故伊仍駕車搭載友人找尋可如廁之地方，且因當時友人身
    體極為不適，伊只好加速行駛，詎遭警查獲，當時伊曾向員
    警敘明緣由，然員警未予理會仍掣單舉發違規。本件關於超
    速行駛部分，伊自知理虧，不該超速行駛，但伊吊扣駕照期
    間將於96年1 月18日期滿，若非當時情況迫不得已，豈會以
    身試法，懇請鈞院憫恤其情，關於無照駕駛部分爰請法外開
    恩云云。
四、本院查：
(一)異議人即受處分人甲○○於96年1 月16日14時19分許，駕駛
    車號6B-7076 號自用小客車（登記所有人：佳成公司），行
    經國道3 號高速公路南下346.9 公里處，為警測得行車速度
    達每小時153 公里，超過該路段之規定速限每小時110 公里
    ，經警攔停盤查後同時查獲異議人於駕駛執照吊扣期間駕車
    ，因而掣單舉發「汽車行駛高速公路速度超過規定最高速限
    」、「駕駛執照吊扣期間駕駛小行車」之交通違規事實，為
    異議人所不否認，並有舉發違反道路交通管理事件通知單1
    紙附卷可稽，應甚明確，堪予認定。
(二)雖異議人辯稱因其友人腹痛始於駕照吊扣期間駕駛車輛云云
    ，惟並未提出證據以供本院調查，已難遽信。且按我國乃成
    文法之國家，行為人之行為是否違反道路交通規則而應受處
    罰，端視其所為是否違反立法者所制定之交通法規而定，倘
    行為人所為業已違反交通法規即應予以處罰，除有阻卻違法
    之事由或法律特別規定外，執法者就應否處罰本身並無裁量
    空間。而行政罰法第13條雖有因避免自己或他人生命、身體
    、自由、名譽或財產之緊急危害而出於不得已之行為，不予
    處罰之規定，惟行政罰法第13條所規定之緊急避難，乃指行
    為人處於危急情況下，為避免自己或他人生命、身體、自由
    、名譽或財產之緊急危難而出於不得已之行為，亦即行為人
    須處於緊急之危難情狀下，且行為人所採取之避難行為在客
    觀上必須為達到避險目的的必要手段，始足當之。查本件異
    議人於舉發當時，係以其友人腹痛為由，而於駕駛執照吊扣
    期間駕駛小行車，並於高速公路超速行駛，在客觀上已難認
    有何危難存在，而有緊急避難之適用。況我國高速公路連繫
    、救護系統之措施及設備堪稱完善，除公路上每隔相當距離
    ，均設置路邊緊急電話以直接通話方式提供用路人直接求援
    外，交通部高速公路局及內政部警政署國道公路警察局亦均
    有提供高速公路緊急救援之服務，此為我國一般駕駛人所熟
    知，異議人既曾持有汽車駕駛執照，應難諉為不知。是異議
    人於上開時間遭逢緊急之情事，尚得選擇以行動電話通知警
    方或高速公路管理單位提供救援，或先行暫停路肩，利用路
    邊緊急電話請求協助，其親自駕駛並非協助其友人唯一且必
    要之方式。再者，異議人於駕駛執照吊扣期間駕駛車輛，對
    於自身及當時該路段之道路使用人之行車安全，仍有潛在性
    危險，是異議人上開所辯縱令屬實，惟與上開行政罰法第13
    條所定之緊急避難並不相符，自不得據為本件主張阻卻違規
    之正當事由。
五、綜上，異議人前開所辯，並非該當於免罰之正當事由，本件
    事證明確，異議人確有於上揭時、地，於駕駛執照吊扣期間
    駕駛小行車，並於高速公路超速行駛之違規事實，堪予認定
    。從而，原處分機關依據道路交通管理處罰條例第33條第1
    項第1 款、第21條第1 項第5 款之規定，分別裁處罰鍰5 千
    元及9 千元，並分別依同條例第63條第1 項第1 款之規定記
    違規點數1 點及同條例第21條第1 項第4 項、第67條第3 項
    之規定吊銷駕駛執照1 年，其認事用法並無違誤，裁罰亦無
    不當，本件異議為無理由，應予駁回。
據上論斷，應依道路交通案件處理辦法第19條，裁定如主文。
中　　華　　民　　國　　96　　年　　9 　　月　　3 　　日
                  刑事第六庭法  官  許永煌
以上正本證明與原本無異。
如不服本裁定，應於送達後5日內，向本院提出抗告狀。
                            書記官  陳淑琪
中　　華　　民　　國　　96　　年　　9 　　月　　3 　　日
